---
title: "Praca domowa 1- EDA"
output:
  html_document:
    theme: journal
    toc: yes
    number_sections: yes
    toc_depth: 4
    toc_float: yes
  pdf_document:
    toc: yes
    toc_depth: '4'
css: custom.css
---


# Wstęp

Naszym zadaniem było przygotowane wstępnej analizy eksploracyjnej zbioru danych
[Lisbon House Prices](https://www.kaggle.com/cgrodrigues/lisbon-house-prices), dotyczącego mieszkań i ich ceny w Lisbonie

# Opis zbioru danych

Zobaczmy najpierw kilka pierwszych wierszy:

```{r echo = FALSE, warning=FALSE,message=FALSE, }
library(reshape2)
library(ggplot2)
library(DALEX)
library(rcompanion)
library(kableExtra)
library(dplyr)


houses <- read.csv("./archive/lisbon-houses.csv")
head(houses[1:10]) %>%  kbl() %>%
  kable_styling() 
head(houses[10:17]) %>%  kbl() %>%
  kable_styling()

# wyrzucenie bezsensownych kolumn - wszystko to portugal, lizbona i id nic nie daje
houses <- houses[-c(1,12,13,14)]

num_houses <- houses[c(4,5,6,7,8,9,10,12,13)]
cat_houses <- houses[c(1,2,3,11)]
```

Zobaczmy co oznaczają poszczególne kolumny : 

- Condition - stan budynku (nowy, jak nowy, używany, do renowacji)
- PropertyType - typ posiadłości (dom wolno-stojący lub kompleks mieszkaniowy)
- PropertySubType - podtyp posiadłości (apartament, bliźniak, itd...)
- Bedrooms - liczba sypialnii
- Bathrooms - liczba łazienek
- AreaNet/AreaGross - powierzchnia netto/brutto 
- Parking - liczba miejsc parkingowych 
- Latitude - szerokość geograficzna
- Longitude - wysokość geograficzna
- Country/District/Municipacity - kraj/region/miasto w którym znajduje się posiadłość
- Parish - dzielnica miasta
- Price Sq. M. - cena za metr kwadratowy w lokalizacji posiadłości
- Price - badana zmienna - cena posiadłości

Kolumny takie jak `Country`	`District`	`Municipality` należy wyrzucić, we wszystkich wierszach to odpowiednio wartości *Portugal*,*Lizbona*,*Lizbona*. 
Nic to nam nie daję, poza tym informacja ta jest już zawarta w danych geograficznych 
`Latitude`	i`Longitude`.

Zobaczmy podstawowe statystyki danych numerycznych:

```{r echo = FALSE, warning=FALSE,message=FALSE, }
num_summary <- as.data.frame(apply(num_houses,2,summary))
NA_count <- apply(sapply(num_houses, is.na),2,sum)
num_summary <- rbind("NA count"=NA_count,num_summary)
unique_count <- sapply(num_houses, n_distinct)
num_summary <- rbind("Unique count"=unique_count,num_summary)
sd <- apply(num_houses,2, sd)
num_summary <- rbind(num_summary,"Sd."=sd)

library("kableExtra")
t(num_summary) %>%  kbl() %>%
  kable_styling() 
```

i informacje o danych kategorycznych:

```{r echo = FALSE, warning=FALSE,message=FALSE, }
cat_summary <- as.data.frame(apply(cat_houses,2,summary))
NA_count <- apply(sapply(cat_houses, is.na),2,sum)
cat_summary <- rbind("NA count"=NA_count,cat_summary)
unique_count <- sapply(cat_houses, n_distinct)
cat_summary <- rbind("Unique count"=unique_count, cat_summary)

library("kableExtra")
t(cat_summary) %>%  kbl() %>%
  kable_styling() 
```

Nie ma wartości `NA` dodatkowo widać. Podejrzana może się wydawać liczba unikalnych wartości `AreaNet` i `AreaGross`, co zostanie poruszone w dalszej części - przy korelacjach.


# Exploratory Data Analysis 


## Zmienne numeryczne

Analizę danych zacznijmy od wyliczenia korelacji miedzy zmiennymi : 

```{r echo = FALSE, warning=FALSE,message=FALSE,}

cor_num <- round(cor(num_houses),2)

get_upper_tri <- function(cormat){
  cormat[lower.tri(cormat)] <- NA
  return(cormat)
}

plot_correlation <- function(cor_num){
  #cor_num <- reorder_cormat(cor_num)
  upper_tri <- get_upper_tri(cor_num)
  melted_cor_num <- melt(upper_tri, na.rm = TRUE)
  ggheatmap <- ggplot(melted_cor_num, aes(Var2, Var1, fill = value))+
    geom_tile(color = "white")+
    scale_fill_gradient2(low = "blue", high = "red", mid = "white", 
                         midpoint = 0, limit = c(-1,1), space = "Lab", 
                         name="Pearson\nCorrelation") +
    theme_minimal()+ # minimal theme
    theme(axis.text.x = element_text(angle = 45, vjust = 1, 
                                     size = 12, hjust = 1))+
    theme(axis.text.y = element_text(vjust = 1, 
                                     size = 12, hjust = 1))+
    coord_fixed()
  
  ggheatmap + 
    geom_text(aes(Var2, Var1, label = value), color = "black", size = 4) +
    theme(
      axis.title.x = element_blank(),
      axis.title.y = element_blank(),
      panel.grid.major = element_blank(),
      panel.border = element_blank(),
      panel.background = element_blank(),
      axis.ticks = element_blank(),
      legend.justification = c(1, 0),
      legend.position = c(0.6, 0.7),
      legend.direction = "horizontal")+
    guides(fill = guide_colorbar(barwidth = 7, barheight = 1,
                                 title.position = "top", title.hjust = 0.5))
}

plot_correlation(cor_num)
```

Z powyższego wynika, że warto wyrzucić jedno z `AreaGross` i `AreaNet`.

W celu sprawdzenia rozkładów wartości w naszych danych, przedstawmy je na histogramach: 

```{r echo = FALSE, warning=FALSE,message=FALSE,}

library(dplyr)
library(DataExplorer)
plot_histogram(num_houses,
               geom_histogram_args = list(bins = 30L),
               ncol = 3L) 


par(mfrow=c(3,3))
for (i in 1:9){
  boxplot(num_houses[i])
}
par(mfrow=c(1,1))
```

### Zmienna `AreaNet`

```{r echo = FALSE, warning=FALSE,message=FALSE,}
summary(num_houses$AreaNet)
boxplot(num_houses$AreaNet)
```

Jak widać rozmiary domów wahają się od 23 do 573 m2. 
Z wykresu skrzynkowego widać także że typowe rozmiary posiadłości znajdują się w okolicach 100m2

Sprawdźmy zależność między zmiennymi AreaNet i Price :
```{r echo = FALSE, warning=FALSE,message=FALSE,}
plot(num_houses$AreaNet, num_houses$Price)
```

Zauważmy że warto wyrzucić ze zbioru obserwacje odstające, czyli te z najwyższą ceną i z najwyższą ceną za metr kwadratowy

### Zmienna `Price.M2`

```{r echo = FALSE, warning=FALSE,message=FALSE,}
summary(num_houses$Price.M2)
boxplot(num_houses$Price.M2)
```

Ceny za m2 nie wahają się już aż tak bardzo i znajdują się w okolicach 3400 z minimum w 1393 i maksimum w 5340.


```{r echo = FALSE, warning=FALSE,message=FALSE,}
quantile <- quantile(num_houses$Price, probs=seq(0, 1, by=0.25))
quantile[1] <- quantile[1] - 0.0001

num_houses %>% 
  group_by(price_range = cut(Price, breaks=quantile)) %>% as.data.frame() %>% 
  ggplot(aes(x=price_range, y=Price.M2)) +
  geom_boxplot() +
  theme_minimal() +
  ggtitle("Price.M2 by Price")
```

Im droższy dom tym wyższa cena na metr aż do pewnego momentu.


```{r echo = FALSE, warning=FALSE,message=FALSE,}
quantile <- quantile(num_houses$AreaNet, probs=seq(0, 1, by=0.2))
quantile[1] <- quantile[1] - 0.0001

num_houses %>% 
  group_by(AreaNet_range = cut(AreaNet, breaks=quantile)) %>% as.data.frame() %>% 
  ggplot(aes(x=AreaNet_range, y=Price.M2)) +
  geom_boxplot()  +
  theme_minimal() +
  ggtitle("Price.M2 by AreaNet")
```

Najdrożej za m2 wychodzą domy małe, natomiast najtaniej te największe.


### Zmienna `Price` 

```{r echo = FALSE, warning=FALSE,message=FALSE,}
summary(num_houses$Price)
boxplot(num_houses$Price)
```

Ceny domów różnią się z kolei o kilka rzędów wielkości poczynając od 85k kończąc na 4m 150k





## Zmienne kategoryczne

Zobaczmy jak wygląda korelacja miedzy zmiennymi kategorycznymi :

```{r echo = FALSE, warning=FALSE,message=FALSE,}

cramerV_cormat <- matrix(0, nrow = 4, ncol = 4)
cramerV_cormat[1,1] <- cramerV(cat_houses$Condition,cat_houses$Condition)
cramerV_cormat[1,2] <- cramerV(cat_houses$Condition,cat_houses$PropertyType)
cramerV_cormat[1,3] <- cramerV(cat_houses$Condition,cat_houses$PropertySubType)
cramerV_cormat[1,4] <- cramerV(cat_houses$Condition,cat_houses$Parish)
cramerV_cormat[2,1] <- cramerV(cat_houses$PropertyType,cat_houses$Condition)
cramerV_cormat[2,2] <- cramerV(cat_houses$PropertyType,cat_houses$PropertyType)
cramerV_cormat[2,3] <- cramerV(cat_houses$PropertyType,cat_houses$PropertySubType)
cramerV_cormat[2,4] <- cramerV(cat_houses$PropertyType,cat_houses$Parish)
cramerV_cormat[3,1] <- cramerV(cat_houses$PropertySubType,cat_houses$Condition)
cramerV_cormat[3,2] <- cramerV(cat_houses$PropertySubType,cat_houses$PropertyType)
cramerV_cormat[3,3] <- cramerV(cat_houses$PropertySubType,cat_houses$PropertySubType)
cramerV_cormat[3,4] <- cramerV(cat_houses$PropertySubType,cat_houses$Parish)
cramerV_cormat[4,1] <- cramerV(cat_houses$Parish,cat_houses$Condition)
cramerV_cormat[4,2] <- cramerV(cat_houses$Parish,cat_houses$PropertyType)
cramerV_cormat[4,3] <- cramerV(cat_houses$Parish,cat_houses$PropertySubType)
cramerV_cormat[4,4] <- cramerV(cat_houses$Parish,cat_houses$Parish)

colnames(cramerV_cormat)<-c("Condition", "PropertyType", "PropertySubType", "Parish")
row.names(cramerV_cormat) <- c("Condition", "PropertyType", "PropertySubType", "Parish")
plot_correlation(cramerV_cormat) + theme(legend.position = c(0.6, 0.75))

```

Z powyższego wynika, że warto wyrzucić jedno z `PropertyType` i `PropertySubType`. Tak wysoka wartość korelacji jest spowodowana bezwzględną dominacją podtypu Home, a mianowicie własności Apartment. Mieszkania są ogromną częścią posiadłości w całym data setcie, a w szczególności w kategorii Home przez co istnieje silne powiązanie między nimi.


### Zmienna `Condition`

```{r echo = FALSE, warning=FALSE,message=FALSE,}
df <- as.data.frame(table(cat_houses$Condition))

ggplot(df, aes(x=Var1, y=Freq)) + 
  geom_bar(stat = "identity") +
  theme_minimal() +
  ggtitle("House Condition") +
  coord_flip() + aes(stringr::str_wrap(Var1, 50), Freq) +
  xlab("Condition") + 
  ylab("Frequency")
```

Większość domów jest nowa, albo jak nowa.

### Zmienna `PropertyType`

```{r echo = FALSE, warning=FALSE,message=FALSE,}
df <- as.data.frame(table(cat_houses$PropertyType))

ggplot(df, aes(x=Var1, y=Freq)) + 
  geom_bar(stat = "identity") +
  theme_minimal() +
  ggtitle("House Type") +
  coord_flip() + aes(stringr::str_wrap(Var1, 50), Freq) +
  xlab("Type") + 
  ylab("Frequency")

```

Praktycznie wszystkie lokalizacje są domami.


### Zmienna `PropertySubType`

```{r echo = FALSE, warning=FALSE,message=FALSE,}
df <- as.data.frame(table(cat_houses$PropertySubType))

ggplot(df, aes(x=Var1, y=Freq)) + 
  geom_bar(stat = "identity") +
  theme_minimal() +
  ggtitle("House SubType") +
  coord_flip() + aes(stringr::str_wrap(Var1, 50), Freq) +
  xlab("SubType") + 
  ylab("Frequency")
```

Najczęstszym podrodzajem są apartamenty.

### Zmienna `Parish`

```{r echo = FALSE, warning=FALSE,message=FALSE,}

df <- as.data.frame(table(cat_houses$Parish))

ggplot(df, aes(x=Var1, y=Freq)) + 
  geom_bar(stat = "identity") +
  theme_minimal() +
  ggtitle("House Parish") +
  coord_flip() + aes(stringr::str_wrap(Var1, 50), Freq) +
  xlab("Parish") + 
  ylab("Frequency")
```

Najpopularniejszą parafią jest z kolei "Marvila".

## Ciekawe zależności między zmiennymi numerycznymi a kategorycznymi

```{r echo = FALSE, warning=FALSE,message=FALSE,}
houses %>% 
  select(Parish, Price.M2) %>% 
  group_by(Parish,Price.M2) %>% 
  unique() %>% as.data.frame() ->
  df

ggplot(df, aes(x=Price.M2, y=Parish)) +
  geom_col() +
  theme_minimal() +
  ggtitle("Price.M2 by Parish")
```

Cena za m2 domu jest najwyższa w "Santo Antonio", a najniższa w "Santa Clara".

```{r echo = FALSE, warning=FALSE,message=FALSE,}
houses %>% 
  select(Parish, Price) %>% 
  group_by(Parish,Price) %>% 
  unique() %>% as.data.frame() ->
  df

ggplot(df, aes(x=Price, y=Parish)) +
  geom_col()  +
  theme_minimal() +
  ggtitle("Price by Parish")
```

Cena za dom jest natomiast najwyższa w "Marvila", a najniższa w "Beato".

Dlaczego tak? Czy domy w Marvila są po prostu większe niż w Santo Antionio?

```{r echo = FALSE, warning=FALSE,message=FALSE,}
houses %>% 
  select(Parish, AreaNet) %>% 
  ggplot(aes(x=AreaNet, y=Parish)) +
  geom_boxplot() +
  theme_minimal() +
  ggtitle("AreaNet by Parish")
```

Wielkość domów w "Marvila" jest zdecydowanie większa.



## Mapy {.tabset .tabset-fade .tabset-pills}

### Stan posiadłości

```{r echo = FALSE, warning=FALSE,message=FALSE,}

library(leaflet)

houses_geo <- houses %>% select(Latitude,Longitude,Condition,Parish)

pal <- colorFactor(c("darkgreen", "green","red","black"), domain = c("New", "As New","Used","For Refurbishment"))

leaflet(houses_geo, options = leafletOptions(zoomControl = FALSE)) %>% addProviderTiles("Esri.WorldTopoMap") %>%
  addCircleMarkers(
    ~Longitude,
    ~Latitude, 
    label = ~paste(Condition,Parish,sep=", "),
    radius = 6,
    color = ~pal(Condition),
    stroke = FALSE,
    fillOpacity = 1
  ) %>% 
  addLegend("bottomright", colors = c("darkgreen", "#00ff00","red","black"), labels = c("New", "As New","Used","For Refurbishment"),
            title = "Condition",
            opacity = 1
  )

```

Można zauważyć, że blisko morza jest wiele domów nowych, a w centrum dużo domów "jak nowych".

### Podtyp posiadłości 

```{r echo = FALSE, warning=FALSE,message=FALSE,}
houses_geo <- houses %>% select(Latitude,Longitude,PropertySubType,Parish)

pal <- colorFactor(c(
                     "#91cc2d",
                     "#537519",
                     "#ddb73f",
                     "#987a1a",
                     "#ea9da3",
                     "#fb4845",
                     "#e93110",
                     "#420e04"),
                   domain = c("Apartment",
                              "Duplex",
                              "Dwelling",
                              "Isolated Villa",
                              "Penthouse",
                              "Studio",
                              "Apart Hotel",
                              "Townhouse Dwelling"
                              ))

leaflet(houses_geo,
    options = leafletOptions(zoomControl = FALSE)) %>% addProviderTiles("Esri.WorldTopoMap") %>%
  addCircleMarkers(
    ~Longitude,
    ~Latitude, 
    radius = 6,
    label = ~paste(PropertySubType,Parish,sep=", "),
    color = ~pal(PropertySubType),
    stroke = FALSE,
    fillOpacity = 1
  )  %>% 
  addLegend("bottomright", pal = pal, values = ~PropertySubType,
            title = "PropertySubType",
            opacity = 1
  )
```

Apartamenty, których jest większość, występują w każdej dzielnicy miasta.

### Powierzchnia netto

```{r echo = FALSE, warning=FALSE,message=FALSE,}
pal <- colorNumeric(
  palette = "YlOrRd",
  domain = log(houses$AreaNet)
)

leaflet(houses,
    options = leafletOptions(zoomControl = FALSE)) %>% addProviderTiles("Esri.WorldTopoMap") %>%
  addCircleMarkers(
    ~Longitude,
    ~Latitude, 
    radius = 6,
    label = ~paste(round(log(AreaNet),2),Parish,sep=", "),
    color = ~pal(log(AreaNet)),
    stroke = FALSE,
    fillOpacity = 1
  )  %>% 
  addLegend("bottomright", pal = pal, values = ~log(AreaNet),
            title = "log(AreaNet)",
            opacity = 1
  )
```

Mniejsze domy są w centrum i przy wybrzeżu.

### Cena za posiadłość

```{r echo = FALSE, warning=FALSE,message=FALSE,}
pal <- colorNumeric(
  palette = "YlOrRd",
  domain = log(houses$Price)
)

leaflet(houses,
    options = leafletOptions(zoomControl = FALSE)) %>% addProviderTiles("Esri.WorldTopoMap") %>%
  addCircleMarkers(
    ~Longitude,
    ~Latitude,
    label = ~paste(round(log(houses$Price),2),Parish,sep=", "),
    radius = 6,
    color = ~pal(log(Price)),
    stroke = FALSE,
    fillOpacity = 1
  )  %>% 
  addLegend("bottomright", pal = pal, values = ~log(Price),
            title = "log(Price)",
            opacity = 1
  )
```

Co ciekawe wcale nie jest tak, że w centrym są najdroższe domy.

### Cena za m2

```{r echo = FALSE, warning=FALSE,message=FALSE,}

pal <- colorNumeric(
  palette = "YlOrRd",
  domain = houses$Price.M2
)

leaflet(houses, options = leafletOptions(zoomControl = FALSE)) %>% addTiles(urlTemplate = "https://mts1.google.com/vt/lyrs=s&hl=en&src=app&x={x}&y={y}&z={z}&s=G", attribution = 'Google') %>%
  addCircleMarkers(
    ~Longitude,
    ~Latitude, 
    label = ~paste(Price.M2,Parish,sep=", "),
    radius = 6,
    color = ~pal(Price.M2),
    stroke = FALSE,
    fillOpacity = 1
  )  %>% 
  addLegend("bottomright", pal = pal, values = ~Price.M2,
            title = "Price.M2",
            opacity = 1
  )

```

Ale już za metr kwadratowy są najdroższe w centrum.
W zbiorze danych cena na m2 jest ściśle związana z parafią, to jeszcze to nam wyznacza poszczególne dzielnice i domy w nich.